臺灣高等法院刑事判決　　　　　　　　99年度上易字第2184號
上　訴　人
即　被　告　朱家銘
選任辯護人　郭登富律師
　　　　　　黃達元律師
上列上訴人即被告因侵占案件，不服臺灣宜蘭地方法院99年度易
字第217 號，中華民國99年8 月11日第一審判決（起訴案號：臺
灣宜蘭地方法院檢察署97年度偵字第4350號），提起上訴，本院
判決如下：
    主  文
原判決撤銷。
朱家銘犯侵占罪，累犯，處有期徒刑陸月，如易科罰金，以新臺
幣壹仟元折算壹日。
    事  實
一、朱家銘前因犯恐嚇罪，經本院以94年度上易字第408 號判決
    判處有期徒刑6月確定，於民國95年10月5日易科罰金執行完
    畢，詎仍不知悔改，於96年間，知悉國本文德（日本國籍）
    與林逸豪間因詐欺案件涉訟，遂於96年8、9月間，主動聯繫
    國本文德及林逸豪，而分別受國本文德及林逸豪之委任處理
    雙方前開案件之民事賠償事宜，嗣經朱家銘協調後，國本文
    德及林逸豪雙方以「由國本文德給付新臺幣（下同）150 萬
    予林逸豪」為條件達成和解，國本文德遂於96年9月3日、同
    年月7日分別請吳建軒、趙蔚誠轉交30 萬、20萬予朱家銘、
    96年9 月5日交付12萬元支票予朱家銘、96年9月13日、10月
    23日、10月25日則分別匯款10萬元、6萬元、2萬元至朱家銘
    所指定其弟朱家錠所申辦國泰世華銀行000000000000號帳戶
    ，由朱家銘提領，及於96年10 月25日再轉帳2萬元予朱家銘
    ，總計82萬元，請朱家銘轉交與林逸豪，詎朱家銘竟意圖為
    自己不法所有之單一決意，於先後取得上開國本文德所交付
    、本應轉交林逸豪之款項後，變易持有為所有之意思，將上
    開款項侵占入已，而未交付予林逸豪。嗣國本文德於96年12
    月24日於臺灣臺北地方法院96易字第2296號國本文德被訴詐
    欺案件審理時，經林逸豪告知無收到國本文德應交付之款項
    ，始查知上情，朱家銘迄至97年3月7日始交還吳建軒30萬元
    。
二、案經被害人國本文德訴請臺灣宜蘭地方法院檢察署檢察官偵
    查起訴。
    理  由
一、被告朱家銘（簡稱被告）所犯非死刑、無期徒刑或最輕本刑
    有期徒刑3 年以上之罪，亦非高等法院管轄第一審案件，且
    被告就被訴事實為有罪之陳述，經審判長告知被告簡式審判
    程序之旨，並聽取檢察官、被告之意見後，裁定進行簡式審
    判程序，是本件之證據調查，依刑事訴訟法第273條之2規定
    ，不受同法第159條第1項、第161條之2、第161條之3、第16
    3條之1及第164條至第170條規定之限制，合先敘明。
二、上開事實，業據被告於本院訊問時自白不諱，核與被害人即
    告訴人（簡稱告訴人）國本文德之指訴及證人林逸豪、朱正
    剛、吳建軒證述情節相符（參97年度偵字第4350號偵查卷第
    7至8頁、第10頁、第22頁、第57至60頁、第77至79頁、97年
    度他字第213號偵查卷第68 至70頁），且有收款證明條、支
    票影本、存款存根、和解書在卷可參（參97年度他字第 740
    號偵查卷第3至8頁），堪信被告之自白與事實相符。本件事
    證明確，被告犯行堪以認定，應依法論科。
三、核被告所為，係犯刑法第335條第1項之侵占罪。本件被告在
    密接之時間侵占款項，顯係基於反覆實行之犯意，持續實行
    複次之侵占行為，為實質上一罪，應僅成立一侵占罪。又查
    ，被告前因犯恐嚇罪，經本院以94年度上易字第408 號判決
    判處有期徒刑6月確定，於95年10月5日易科罰金執行完畢，
    有卷附本院被告前案紀錄表可按，其受有期徒刑之執行完畢
    後，5 年內故意再犯本件有期徒刑以上之刑之罪，為累犯，
    依法加重其刑。
四、原審認本件被告罪證明確，予以論罪科刑，固非無見。惟查
    ，被告業於本院訊問時坦承犯罪，並曾前往日本國試圖與告
    訴人和解，雖因無法與告訴人見面而無結果，惟被告回國後
    ，已將侵占告訴人之款項以清償提存之方式提存於法院，有
    臺灣宜蘭地方法院100 年度存字第13號提存書、國庫存款收
    款書、清償提存收據、臺灣宜蘭地方法院提存所公示送達公
    告、告訴人自行書寫之快捷文件、護照等影本資料在卷可按
    ，堪認被告於本院審理時確已知所悔悟，態度堪稱良好，原
    審量刑時未及於此，所為科刑之裁判，尚有未合。被告上訴
    意旨請求從輕量刑，非無理由，自應由本院將原判決撤銷改
    判。爰審酌被告接受雙方委任，為被害人雙方調解債務糾紛
    ，竟於收受告訴人交付給付對方之款項後，予以侵占入己，
    及其素行、犯罪之動機、手段，對於告訴人所造成之損害，
    暨其犯罪後之態度尚稱良好等一切情狀，量處如主文所示之
    刑，並諭知易科罰金之折算標準，以示懲儆。
據上論斷，應依刑事訴訟法第369條第1項前段、第364條、第299
條第1項前段，刑法第335 條第1項、第47條第1項、第41條第1項
前段，判決如主文。
本案經檢察官何明楨到庭執行職務。
中    華    民    國   100    年    2     月    25    日
                  刑事第十九庭審判長法  官  鄧振球
                                    法  官  彭幸鳴
                                    法  官  張江澤
以上正本證明與原本無異。
不得上訴。
                                    書記官  邵淑津
中    華    民    國   100    年    3     月    1     日
附錄：本案論罪科刑法條全文
中華民國刑法第335條第1項
意圖為自己或第三人不法之所有，而侵占自己持有他人之物者，
處5年以下有期徒刑、拘役或科或併科1千元以下罰金。